臺灣彰化地方法院刑事判決
110年度金訴字第53號
公  訴  人  臺灣彰化地方檢察署檢察官
被      告  李孟樺




選任辯護人  廖慧儒律師(法扶律師)  
上列被告因違反洗錢防制法等案件，經檢察官提起公訴（110年
度偵字第4125號），本院判決如下：
    主    文
李孟樺幫助犯洗錢防制法第十四條第一項之洗錢罪，處有期徒刑
參月，併科罰金新臺幣貳萬元，罰金如易服勞役，以新臺幣壹仟
元折算壹日。
未扣案犯罪所得新臺幣壹萬參仟元沒收，於全部或一部不能沒收
或不宜執行沒收時，追徵其價額。
    犯罪事實
一、李孟樺明知一般人申請金融帳戶使用並無困難，而無正當理
    由取得他人金融帳戶使用之行徑常與財產犯罪密切相關，且
    依一般社會生活之通常經驗，可預見將自己金融帳戶提供予
    不認識之他人使用，其帳戶恐淪為他人為詐欺犯罪及洗錢之
    人頭帳戶使用，詎李孟樺仍基於縱有人持其金融帳戶實行詐
    欺犯罪及掩飾、隱匿詐欺犯罪所得來源、去向及所在，均不
    違背其本意而容任之幫助詐欺、洗錢之不確定故意，於民國
    109年11月中旬某日，在臺中市○區○○街00號之OK便利超商外
    ，將其所申辦之兆豐國際商業銀行（下稱兆豐銀行）帳號00
    0-00000000000號帳戶（下稱系爭帳戶）之提款卡及密碼（
    下稱帳戶資料），以獲取新臺幣（下同）1萬3千元之代價，
    交付予LINE暱稱「小林」之真實姓名年籍不詳之人，而容任
    不詳詐欺正犯將其系爭帳戶作為詐騙及洗錢之人頭帳戶使用
    。而不詳詐欺正犯取得李孟樺系爭帳戶資料後，即基於意圖
    為自己不法所有之詐欺取財犯意，於附表所示詐騙時間，以
    附表所示方式，分別詐騙附表所示受騙人，致其等誤信為真
    ，陷於錯誤，而分別依詐欺正犯指示，於附表所示匯款時間
    ，將附表所示匯款金額匯入李孟樺系爭帳戶後，旋遭不詳詐
    欺正犯提領，至同年12月10日該帳戶內剩541元。
二、案經附表所示受騙人訴由屏東縣政府警察局東港分局報告臺
    灣彰化地方檢察署檢察官偵查起訴。　　
    理    由
甲、證據能力部分：
    本判決下列所引用以認定被告犯罪事實之供述及非供述證據
    ，被告及其辯護人或均同意證據能力（本院卷第175頁），
    且或均未於言詞辯論終結前聲明異議，復查無不法取得之違
    法情事，並為證明犯罪事實存否所必要，及經本院踐行合法
    調查證據程序，是認均具有證據能力。
乙、認定犯罪事實所憑之證據及理由： 
一、訊據被告固承認在前揭地點，將其系爭帳戶資料交給LINE暱
    稱「小林」之人，且不爭執附表所示受騙人如附表所示之受
    騙經過及匯款並遭提領等情，然否認涉有幫助詐欺、洗錢之
    犯行，辯稱：我是在109年3月29日或31日，將系爭帳戶資料
    交給「小林」，是因為我在交付前約2週，看到臉書貸款廣
    告後，以LINE聯絡對方，向對方借錢，對方說需要交給他帳
    戶資料，叫我還錢時，把錢匯入該帳戶，我才會交付系爭帳
    戶資料給對方，並與對方約定每星期為1期，每期匯入利息1
    800元（後改稱每期利息為2千元）入系爭帳戶，對方在扣除
    第1期利息2千元後，實際交給我借款1萬3千元，我沒有犯罪
    故意，沒有故意幫助他人詐欺、洗錢的犯意，我事後還曾於
    同年4月10、21、30日各匯1次利息1800元入系爭帳戶給對方
    云云。辯護人則為被告辯護以：被告交付系爭帳戶資料，主
    觀係為清償債務，並無幫助詐欺、洗錢之故意云云。經查：
（一）系爭帳戶係被告開戶申設；及附表所示受騙人於附表所示
    詐騙時間，遭不詳詐欺正犯以附表所示方式詐騙，致誤信為
    真，陷於錯誤，分別於附表所示匯款時間，依不詳詐欺正犯
    指示匯款附表所示匯款金額入系爭帳戶，旋遭不詳詐欺正犯
    提領，迄於109年12月10日該帳戶內剩541元等事實，或為被
    告坦認在卷，或為被告所不爭執，並經證人即附表所示各受
    騙人於警詢指述綦詳，且有系爭帳戶之存摺交易明細翻拍照
    片、系爭帳戶客戶基本資料及交易明細資料、交易查詢資料
    （偵卷第53至61頁、本院卷第187、203至211頁）、告訴人
    蔡孟芳手機轉帳紀錄及通訊軟體對話擷圖、告訴人蔡孟芳匯
    款帳戶存摺封面（偵卷第81至93頁）、詐欺正犯所用臉書帳
    號網頁、告訴人張書榮手機轉帳紀錄及通訊軟體對話擷圖（
    偵卷第109至133頁）、告訴人鍾志穎手機通訊軟體對話擷圖
    （偵卷第157至189頁）、告訴人柯俊合所提ATM匯款單據及
    其手機通訊軟體對話擷圖（偵卷第205至213頁）、詐欺正犯
    張貼之臉書網頁擷圖、告訴人洪渝涵手機通訊軟體對話擷圖
    及其帳戶提款卡、ATM匯款單據之翻拍照片（偵卷第223至23
    7頁）、詐欺正犯張貼之臉書網頁擷圖、告訴人洪薇婷手機
    通訊軟體對話及轉帳紀錄擷圖（偵卷第253至257頁）、詐欺
    正犯張貼之臉書網頁擷圖、告訴人王得任手機通訊軟體對話
    擷圖（偵卷第277至285頁）、警方受理附表所示各受騙人報
    案之受理詐騙帳戶通報警示簡便格式表、金融機構聯防機制
    通報單、警政署反詐騙諮詢專線紀錄表（偵4125號卷第75至
    79、103至107、137至155、199至203、217至221、247至251
    、267至271頁）在卷可參，堪認不詳詐欺正犯確於附表所示
    詐騙時間，利用被告申辦之系爭帳戶作為詐欺取財之人頭帳
    戶，以各該方式向附表所示各受騙人為詐欺取財犯行得逞，
    被告提供系爭帳戶客觀上已幫助詐欺正犯詐騙附表所示各受
    騙人、及幫助掩飾、隱匿不詳詐欺正犯實施各該詐欺犯罪所
    獲取之犯罪所得的來源、去向及所在。
（二）被告雖以前揭情詞置辯。惟查：
　 1.按刑法上之故意，分為直接故意（確定故意）與間接故意
     （不確定故意），行為人對於構成犯罪之事實，明知並有
     意使其發生者為直接故意。行為人對於構成犯罪之事實，
     預見其發生，而其發生並不違背其本意者為間接故意；而
     間接故意與有認識的過失之區別，在於二者對構成犯罪之
     事實雖均預見其能發生，但前者對其發生並不違背其本意
     ，後者則確信其不發生。又幫助犯之成立，以行為人主觀
     上認識被幫助者正欲從事犯罪或係正在從事犯罪，且該犯
     罪有既遂之可能，而其行為足以幫助他人實現構成要件者
     ，即具有幫助故意；是若對於他人可能以其所交付之帳戶
     ，進行詐欺取財之犯罪行為，已預見其發生，而其發生並
     不違反其本意，則自應負相關之罪責。又邇來，以網路購
     物、電話詐騙、佯稱他人朋友急需借款等方式詐欺取財之
     犯罪類型層出不窮，該等犯罪多數均為避免身分曝光而利
     用人頭帳戶作為出入帳戶及洗錢之用等情，乃經政府多方
     宣導，網路、電視等報章媒體廣為披載，各金融機構內亦
     不乏張貼提醒民眾之宣傳資料。而金融存款帳戶，事關存
     戶個人財產權益之保障，一般人均有妥為保管防阻他人任
     意使用之認識，縱使特殊情況，偶有交付他人使用之需，
     亦必與該等他人具相當信任關係，並深入瞭解用途才會提
     供使用，方符常情。
   2.查被告為高職畢業，有其戶籍資料在卷可憑，於行為時年2
     0餘歲，為智識正常之成年人，有工作經驗，自承不認識綽
     號「小林」之人，不知對方真實姓名、年籍及地址，對方
     亦未出示公司行號或名片，甚至其詢問對方姓名時，對方
     也未回答（本院卷第170頁），則被告交付系爭帳戶資料時
     ，顯知悉對方係陌生人且有意規避自己之真實身分、姓名
     給被告知悉，被告根本無法擔保、管理及控制對方必須合
     法使用系爭帳戶，甚且由被告於本院所述，可知雙方僅透
     過LINE之通訊軟體聯繫，一旦對方退出或更改軟體帳號、
     失去聯繫，被告實無從找人負責，其供承知道將金融帳戶
     提供陌生他人使用，可能被利用作為詐欺工具（本院卷第1
     69頁），詎卻輕易交付系爭帳戶資料給毫無信賴關係之陌
     生人，當可預見其帳戶可能被利用以詐欺犯罪而仍交出而
     予以容任，又其供稱事後於109年12月11日經銀行告知帳戶
     遭警示後，復未曾試圖聯繫對方要求返還帳戶及說明清楚
     狀況（本院卷第171頁），更顯有容任之意。 
　 3.被告雖於本院辯稱係要借款，方依對方（即「小林」）要
     求於109年3月29或31日交付系爭帳戶資料，用以匯入款項
     繳息，其曾匯款繳息至系爭帳戶3次（即109年4月10、21、
     30日各繳1800元利息）云云。然其於警偵訊一再稱係在109
     年11月中旬交付系爭帳戶資料給「小林」，且從未稱曾繳
     息至系爭帳戶內，迄至本院始改口辯以上情；其於警詢稱
     「小林」扣完利息後，實際交給其1萬3千元（偵卷第11頁
     ），於偵查中卻稱「小林」是拿1萬5千元之現金給其（偵
     卷第304頁），於本院又稱「小林」是扣除第1期利息後，
     交給其1萬3千元（本院卷第170頁），前、後就交付系爭帳
     戶資料的時間、「小林」交付借款的數額、其是否繳息之
     狀況等重要情節，迭有不一；甚而，在本院準備程序，就
     雙方約定每期之利息數額，一下稱是2千元，一下又稱是18
     00元（本院卷第170頁）；於本院審理，就其後來為何每期
     只繳息1800元之利息，一下稱是對方叫其這樣繳，一下又
     稱是自己在電話中向對方提議降息到1800元，一下再改稱
     自己沒有跟對方說過利息要改成1800元，只繳1800元是其
     自己決定的，雙方沒有說過這個金額，對方後來也沒有詢
     問過為何其只繳這個金額（本院卷第301至302頁），前、
     後供述益見矛盾；又其所辯109年4月10、21、30日之繳息
     日期，亦與其所稱以每星期為1期之繳息間隔天數，不相吻
     合；於本院所稱其後來未再繳息之後，對方即未再向其催
     繳利息還款一節（本院卷第303頁），也不合理，足徵所辯
     係為借款而交付系爭帳戶資料用以匯款繳息及曾經繳息云
     云，難以憑採。
　 4.被告雖提出卷附系爭帳戶存摺交易明細、其玉山銀行帳號0
     00-0000000000號帳戶（下稱玉山帳戶）交易明細（本院卷
     第187至197頁），指出其以玉山帳戶於109年4月10、21、3
     0日各轉匯1800元入系爭帳戶，就是為要繳納「本案借款」
     之利息讓對方提領。然查，早在109年3月13、23日，系爭
     帳戶即有各提領1800元之紀錄（按：被告稱此2筆為其提領
     《本院卷第295頁》），於109年3月23日提領後，餘額僅剩15
     86元，不足1800元，接著，被告就在109年3月29日特意自
     玉山帳戶轉帳330元入系爭帳戶，讓系爭帳戶餘額超過1800
     元一些（即餘額變成1916元）並於玉山帳戶註明此筆轉帳
     為「貸款」，系爭帳戶繼而於109年3月31日又提領1800元
     （被告雖稱此筆不是其提領，不知誰領的《本院卷第295頁》
     ，但以其係轉入330元湊夠1800元之後2天才領的狀況，可
     認並非詐欺集團所領），上述匯、提紀錄，對照其後玉山
     帳戶109年4月10日轉帳相同金額「1800元」入系爭帳戶，
     並與前述109年3月29日相同註明此筆轉帳係為「貸款」，
     系爭帳戶繼而於109年4月13日又提領相同數額1800元之情
     （本院卷第187、193至195頁），可證被告早在109年3月29
     日當日起，甚至可能更早之109年3月13日起，即有繳納「
     貸款（下稱舊貸款）」有關款項1800元之需要，其玉山帳
     戶109年4月10日轉帳1800元入系爭帳戶後提領的1800元與1
     09年3月29日一樣，甚至系爭帳戶109年3月13、23日各提領
     1800元可能也一樣，目的都是為了「舊貸款」，與其所辯
     之「本案借款」根本無關，所辯109年4月10日轉帳係繳納
     「本案借款」利息，核屬不實，足認其辯稱係因本案借款
     而交付系爭帳戶資料用以匯款繳息及其曾經繳息3次云云，
     均不可採。
　 5.又查諸系爭帳戶交易明細（本院卷第207頁），自109年5月
     3日提領被告109年4月30日匯入之1800元之後，迄至109年1
     2月9日之前，長達約7個月之期間，均無使用過之紀錄，亦
     無測試帳戶及其提款卡是否仍可正常使用之情，倘若真如
     被告所述，早在109年3月29或31日就交出系爭帳戶資料，
     則詐欺集團於該時取得帳戶，除非是集團重要角色或其親
     信之帳戶而有百分百的信任（按：此情況於本案可能性也
     不高，因為通常詐欺集團重要角色不會使用自己或親信的
     帳戶讓被害人直接匯入，令自己及或其親信陷入直接曝光
     之風險，故多會使用人頭帳戶），否則不可能一直擺著達7
     個月之期間都不使用，更不可能於7個月都沒有使用過的情
     況下，連測試都不測試是否正常可用，就直接持以施行詐
     騙。被告於本院辯稱係在109年3月29或31日交出系爭帳戶
     資料，根本不合理。其雖於本院辯稱警偵當時不記得日期
     ，才會說是在109年11月中交付，係到109年12月11日（後
     改稱係109年12月31日）去查本子，才發現係在109年3月29
     或31日交付（本院卷第294至295頁），然其係在110年1月2
     9日才接受警詢，於同年4月19日接受偵訊，警詢當時還提
     出系爭帳戶存摺明細供警查核，足見接受警偵訊時，根本
     沒有其所謂還未或無法發現交付日期之情，益徵其嗣於本
     院改口所辯交付日期，並無可信。
二、據上，堪認被告所辯係看到借款廣告，為借款而交付系爭帳
    戶資料等詞，要屬編撰卸責之詞，其否認犯行及辯護人為其
    所辯上情，均不足採。其於交付系爭帳戶資料前，顯已明確
    認識預知到一旦交出去，對方可能會利用以為詐欺犯罪之不
    法用途，其根本無法管理及控制對方必須合法使用該帳戶，
    詎竟在不認識，不知道對方真實姓名年籍，對該人毫無所悉
    ，嚴重欠缺信任基礎之情形下，逕予交付系爭帳戶資料給該
    陌生人持用，核其所為，不僅與一般借款無須交付自己帳戶
    提款卡及密碼之常情有違，更徒使陌生人得任意持其帳戶作
    為詐欺犯行之人頭帳戶使用，並掩飾、隱匿詐欺犯罪所得之
    來源、去向及所在。足認被告主觀上已具有縱對方持其系爭
    帳戶從事詐欺犯罪，縱使其提供帳戶之行為，足幫助掩飾、
    隱匿他人詐欺犯罪所得之來源、去向及所在，亦容任而不違
    背其本意之幫助他人為詐欺犯罪、幫助掩飾、隱匿他人詐欺
    犯罪所得來源、去向及所在之不確定故意甚明。本案詐欺正
    犯使用被告交付之系爭帳戶作為人頭帳戶使用，以向附表所
    示受騙人等實施詐欺取財犯行得逞及達到掩飾、隱匿該等詐
    欺取財犯罪所得之真正來源、去向及所在，均如前述，足認
    被告雖並未參與正犯犯詐欺取財罪及洗錢之構成要件行為，
    然其顯係以幫助他人為詐欺、洗錢之不確定故意，實施詐欺
    取財及洗錢之犯罪構成要件以外之行為，而為幫助詐欺取財
    、洗錢之犯行。是其幫助他人詐欺取財、洗錢之犯行，均堪
    認定，事證明確，應依法論科。
三、核被告所為，係犯刑法第30條第1項前段、第339條第1項之
    幫助詐欺取罪（按：尚無證據認定其能認知詐欺正犯係以網
    際網路對公眾散布之方式犯加重詐欺取財罪）、及刑法第30
    條第1項前段、洗錢防制法第14條第1項之幫助洗錢罪。被告
    基於幫助詐欺、洗錢之正犯遂行詐欺、洗錢之不確定故意，
    而為詐欺及洗錢犯罪構成要件以外之行為，為幫助犯，爰依
    刑法第30條第2項規定，各減輕其刑。其以一個提供帳戶行
    為，幫助詐欺正犯分別對被害人等詐騙財物，同時幫助達成
    掩飾、隱匿詐欺所得真正來源、去向及所在之洗錢結果，係
    以一行為幫助犯數個詐欺取財罪、洗錢罪，為想像競合犯，
    應依刑法第55條前段規定，從一情節重論以幫助洗錢罪。
四、爰以行為人之責任為基礎，審酌被告提供系爭帳戶資料，不
    僅幫助詐欺正犯詐騙被害人等財物，同時幫助其等洗錢，使
    金流不透明，影響社會經濟秩序，危害金融安全，並造成社
    會互信受損，使不法之徒得藉此輕易詐取財物、隱匿真實身
    分及犯罪所得，減少遭查獲之風險，使是類犯罪更加肆無忌
    憚，助長犯罪之猖獗，已嚴重妨礙檢警追查幕後詐欺正犯之
    犯罪，也造成被害人等對詐欺正犯求償上之困難，並考量被
    告本身並未實際參與詐欺取財及洗錢之正犯犯行及其犯罪動
    機、目的、手段、被害人等被詐騙之金額多寡、被告並無前
    科（參卷附臺灣高等法院被告全國前案紀錄表）之素行、業
    與被害人柯俊合、洪薇婷達成調解並付迄和解金（分別付給
    被害人柯俊合1萬元、付給被害人洪薇婷8千元），有本院調
    解程序筆錄在卷可按（本院卷第281至283頁），並未與其他
    被害人達成和解及賠償其等損失、暨斟酌被告自陳：我高職
    畢業，沒有專長及證照，未婚，目前租屋，每月租金3千800
    元，目前在超商當店員，每月薪水2萬5千元，沒有負債等語
    之智識程度、家庭及生活經濟狀況等一切情狀，量處如主文
    所示之刑，並就併科罰金部分，依刑法第42條第3項前段諭
    知易服勞役之折算標準。
五、被告交付系爭帳戶資料所得之代價1萬3千元（其雖於偵訊曾
    稱係1萬5千元，然基於罪疑有利被告原則，僅認定為1萬3千
    元），為其犯罪所得，應依刑法第38條之1第1項前段、第3
    項諭知沒收，於全部或一部不能沒收或不宜執行沒收時，追
    徵其價額。　　　
六、按洗錢防制法第18條第1項規定：「犯第14條之罪，其所移
    轉、變更、掩飾、隱匿、收受、取得、持有、使用之財物或
    財產上利益，沒收之」。修正理由明示：「現行條文僅限於
    沒收犯罪所得財物或財產上利益，而未及於洗錢行為標的之
    財物或財產上利益，爰予修正，並配合104年12月30日修正
    公布之中華民國刑法，將追繳及抵償規定刪除。至於洗錢行
    為本身之犯罪所得或犯罪工具之沒收，以及發還被害人及善
    意第三人之保障等，應適用104年12月30日及105年6月22日
    修正公布之中華民國刑法沒收專章之規定」。立法者將「洗
    錢行為標的之財物或財產上利益」與「犯罪所得或犯罪工具
    」之沒收，分別規定於不同條文，亦即前者應適用洗錢防制
    法第18條第1項規定，後者則適用刑法第38條以下之規定，
    足見「洗錢行為標的之財物或財產上利益」之本質，既非「
    犯罪所得」、亦非「犯罪工具」。再依刑法第38條之1第3項
    、第38條之2第2項規定之文義，該等規定之適用範圍原在處
    理「前二項之沒收」，即為第38條所規定之違禁物、犯罪工
    具、犯罪所生之物，以及第38條之1規範之犯罪所得之沒收
    。則「洗錢行為標的之財物或財產上利益」既非犯罪工具、
    亦非犯罪所得、犯罪所生之物，似有無從適用刑法第38條之
    1第3項、第38條之2第2項規定之疑慮。但從上開洗錢防制法
    第18條第1項之修法理由，可知「洗錢行為標的之財物或財
    產上利益」如有全部或一部不能沒收或不宜執行沒收之情形
    時，仍應回歸適用刑法第38條之1第3項規定追徵價額，立法
    者並未排除「洗錢行為標的之財物或財產上利益」回歸適用
    刑法沒收章節。從而，刑法第38條之2第2項規定自仍有適用
    餘地。經查：被告並未經手本案洗錢標的之財產，或對該等
    財產曾取得任何支配占有，且其並非居於主導詐欺、洗錢犯
    罪之地位，本院認如對之諭知沒收本案洗錢標的之財產，應
    有過苛，是爰依刑法第38條之2第2項之規定，不予宣告沒收
    。至被告本案提供金融帳戶之提款卡，雖為被告所有且為供
    犯罪所用之物，惟帳戶已列為警示戶，提款卡雖或仍為詐欺
    正犯持有，但未扣案，又已無法再供交易使用，尚無沒收實
    益，爰不予宣告沒收。　　　
據上論斷，依刑事訴訟法第299條第1項前段，判決如主文。
本案經檢察官林芬芳提起公訴，檢察官廖偉志、林士富到庭執行
職務。
中　　華　　民　　國　　110 　年　　9 　　月　　29　　日
                  刑事第五庭   審判長法官   周淡怡
                               法      官   陳德池
                               法      官   吳芙如　
以上正本係照原本作成。
如不服本判決應於收受判決後20日內向本院提出上訴書狀，並應
敘述具體理由。其未敘述上訴理由者，應於上訴期間屆滿後20日
內向本院補提理由書( 均須按他造當事人之人數附繕本) 「切勿
逕送上級法院」。
告訴人或被害人對於判決如有不服具備理由請求檢察官上訴者，
其上訴期間之計算係以檢察官收受判決正本之日期為準。
中　　華　　民　　國　　110 　年　　9 　　月　　29　　日
                               書  記  官   林盛輝
附錄本案論罪科刑法條全文：
洗錢防制法第14條
有第二條各款所列洗錢行為者，處7年以下有期徒刑，併科新臺
幣5百萬元以下罰金。
前項之未遂犯罰之。
中華民國刑法第339條之4
犯第339條詐欺罪而有下列情形之一者，處1年以上7年以下有期
徒刑，得併科1百萬元以下罰金：
一、冒用政府機關或公務員名義犯之。
二、三人以上共同犯之。
三、以廣播電視、電子通訊、網際網路或其他媒體等傳播工具，
    對公眾散布而犯之。
前項之未遂犯罰之。　　　　　　　　　　　　　　　 
附表：　　　　　
編號 受騙人 詐騙時間及方式 （民國） 匯款時間 （民國） 匯款金額 （新臺幣） 1 蔡孟芳 不詳真實身份之詐欺正犯於109年12月9日18時15分許，在臉書Market網頁上，刊登出售IPHONE 12之不實廣告後，以通訊軟體，向瀏覽該廣告而來聯絡的蔡孟芳佯稱出售IPHONE 12及達成買賣約定，致蔡孟芳誤信為真，陷於錯誤，而依詐欺正犯指示匯款。 109年12月 10日上午 11時許 20,000元 2 張書榮 不詳真實身份之詐欺正犯於109年12月9日某時，在臉書「我是土城人就是愛土城/台灣台北土城」社群網頁上，刊登出售電視之不實廣告後，以通訊軟體，向瀏覽該廣告而來聯絡的張書榮佯稱出售電視及達成買賣約定，致張書榮誤信為真，陷於錯誤，而依詐欺正犯指示匯款。 109年12月10日上午11時11分許 16,000元 3 鍾志穎 不詳真實身份之詐欺正犯於109年12月2日某時，在臉書「缺錢+借貸+換現金+借款+資金需求」社團網頁鍾志穎所貼文章下方，張貼提供借款之不實訊息後，以通訊軟體，向瀏覽該訊息而來聯絡的鍾志穎佯稱欲借款予鍾志穎，請鍾志穎先匯公證費及保險費，致鍾志穎誤信為真，陷於錯誤，而依詐欺正犯指示匯款繳納公證費。 109年12月10日13時15分許 10,500元 4 柯俊合 不詳真實身份之詐欺正犯於109年12月10日某時，在臉書「Marketplace」社團網頁上，刊登出售電視之不實廣告後，以通訊軟體，向瀏覽該廣告而來聯絡的柯俊合佯稱出售電視及達成買賣約定，致柯俊合誤信為真，陷於錯誤，而依詐欺正犯指示匯款。 109年12月10日17時1分許 14,000元 5 洪渝涵 不詳真實身份之詐欺正犯於109年12月10日14時30分許，在臉書「屏科大租屋資訊交流平台」社團網頁上，刊登出售IPAD PRO之不實廣告後，以通訊軟體，向瀏覽該廣告而來聯絡的洪渝涵佯稱出售IPAD PRO及達成買賣約定，致洪渝涵誤信為真，陷於錯誤，而依詐欺正犯指示匯款。 109年12月10日17時8分許 10,000元 6 洪薇婷 不詳真實身份之詐欺正犯於109年12月10日15時18分許，在臉書「iphone新舊買賣福利社」社團網頁上，刊登出售IPHONE 12 PRO之不實廣告後，以通訊軟體，向瀏覽該廣告而來聯絡的洪薇婷佯稱出售IPHONE 12 PRO及達成買賣約定，致洪薇婷誤信為真，陷於錯誤，而依詐欺正犯指示匯款。 109年12月10日17時27分許 10,000元 7 王得任 不詳真實身份之詐欺正犯於109年12月10日16時46分許，在臉書「台中二手家具交流交換區」社團網頁上，刊登出售IPHONE 12之不實廣告後，以通訊軟體，向瀏覽該廣告而來聯絡的王得任佯稱出售IPHONE 12及達成買賣約定，致王得任誤信為真，陷於錯誤，而依詐欺正犯指示匯款。 109年12月10日18時8分 10,000元